---
title: "Poročilo pri predmetu Analiza podatkov s programom R"
author: "Leon Horvat"
output:
  html_document: default
  pdf_document:
    includes:
      in_header: lib/styles.sty
    latex_engine: xelatex
runtime: shiny
---

```{r setup, echo=FALSE, results='hide', message=FALSE}
# Če želimo nastaviti pisave v PDF-ju, odkomentiramo
# in sledimo navodilom v programu.
#source("fontconfig.r", encoding = "UTF-8")

# Uvoz vseh potrebnih knjižnic
source("lib/libraries.r", encoding = "UTF-8")
```

# Izbira teme



***

# Obdelava, uvoz in čiščenje podatkov

```{r uvoz, echo=FALSE, message=FALSE}
source("uvoz/uvoz.r", encoding = "UTF-8")
```

Podatke sem uvozil it Statističnega urada Slovenije v obliki CSV, to so tabele 1, 2, 4, 5. Tabelo o potnikih na mariborskem letališču pa sem uvozil v obliki HTML iz Wikipedije.
Začetki vseh uvoženih razpredelnic.

```{r razpredelnice}
kable(head(letaliski_promet))
kable(head(zracni_promet))
kable(head(potniki_mb))
kable(head(zmogljivosti))
kable(head(prihodi_prenocitve))
```

#Preliminarna analiza

```{r vizualizacija, echo=FALSE, message=FALSE}
source("vizualizacija/vizualizacija.r", encoding = "UTF-8")
```

Črtni graf \ref{fig:graf1} prikazuje gibanje prihodov tujih turistov v Slovenijo in število potnikov v zračnem prometu, ki so prispeli v Slovenijo. Vidimo, da je število prihodov tujih turistov bolj raslo kot število letalskih potnikov.

```{r graf1, echo=FALSE, message=FALSE, fig.align='center', fig.cap='Graf prihodov turistov in letalskih potnikov'}
print(g1)
```

Naslednji graf \ref{fig:graf2} prikazuje izkoriščenost potniških letal, ki so letela iz Slovenije in v Slovenijo od leta 2007 do 2016.

```{r graf2, echo=FALSE, message=FALSE, fig.align='center', fig.cap='Graf izkoriščenosti letal'}
print(g2)
```

TUdi graf 3 \ref{fig:graf3} prikazuje izkoriščenost, natančneje izkoriščenost stalnih turističnih nastanitvenih kapacitet v Sloveniji.

```{r graf3, echo=FALSE, message=FALSE, fig.align='center', fig.cap='Graf izkoriščenosti nastanitvenih kapacitet'}
print(g3)
```
***

# Analiza in vizualizacija podatkov





***

# Napredna analiza podatkov



***

```{r shiny, echo = FALSE}
shinyAppDir("shiny", options=list(width="100%", height=600))
```
