---
title: "Poročilo pri predmetu Analiza podatkov s programom R"
author: "Leon Horvat"
output:
  html_document: default
  pdf_document:
    includes:
      in_header: lib/styles.sty
    latex_engine: xelatex
runtime: shiny
---

```{r setup, echo=FALSE, results='hide', message=FALSE}
# Če želimo nastaviti pisave v PDF-ju, odkomentiramo
# in sledimo navodilom v programu.
#source("fontconfig.r", encoding = "UTF-8")

# Uvoz vseh potrebnih knjižnic
source("lib/libraries.r", encoding = "UTF-8")
```

# Izbira teme
Analiziral bom turizem v Sloveniji. Osredotočil se bom na prihode in prenočitve domačih in tujih turistov po posameznih občinah in po skupinah nastanitvenih objektov od leta 2008 do 2015. Te podatke bom primerjal s prenočitvenimi zmogljivostmi turističnih objektov v občinah. Primerjal bom tudi podatke letališkega potniškega prometa, prihode in odhode letal iz tujine, njihovo izkoriščenost in si ogledal, koliko turistov pride v Slovenijo z letalom.


***

# Obdelava, uvoz in čiščenje podatkov

```{r uvoz, echo=FALSE, message=FALSE, warning=FALSE}

source("uvoz/uvoz.r", encoding = "UTF-8")
```

Podatke sem uvozil it Statističnega urada Slovenije v obliki CSV, to so tabele 1, 2, 4, 5. Tabelo o potnikih na mariborskem letališču pa sem uvozil v obliki HTML iz Wikipedije.
Začetki vseh uvoženih razpredelnic.

```{r razpredelnice}
kable(head(letaliski_promet))
kable(head(zracni_promet))
kable(head(potniki_mb))
kable(head(zmogljivosti))
kable(head(prihodi_prenocitve))
```

#Preliminarna analiza

```{r vizualizacija, echo=FALSE, message=FALSE}
source("vizualizacija/vizualizacija.r", encoding = "UTF-8")
```

Črtni graf \ref{fig:graf1} primerja gibanje prihodov tujih turistov v Slovenijo s številom potnikov v zračnem prometu, ki so prispeli v Slovenijo. Vidimo, da je število prihodov tujih turistov bolj raslo kot število letalskih potnikov.

```{r graf1, echo=FALSE, message=FALSE, fig.align='center', fig.cap='Prihodi turistov in letalski potniki'}
print(g1)
```

Naslednji graf \ref{fig:graf2} prikazuje izkoriščenost potniških letal, ki so letela iz Slovenije in v Slovenijo od leta 2007 do 2016.

```{r graf2, echo=FALSE, message=FALSE, fig.align='center', fig.cap='Izkoriščenost letal'}
print(g2)
```

Tudi graf 3 \ref{fig:graf3} prikazuje izkoriščenost, natančneje izkoriščenost stalnih turističnih nastanitvenih kapacitet v Sloveniji.

```{r graf3, echo=FALSE, message=FALSE, fig.align='center', fig.cap='Izkoriščenost nastanitvenih kapacitet'}
print(g3)
```

***

# Analiza in vizualizacija podatkov

S pomočjo zemljevida sem prikazal število prenočitev v posamezni občini v letu 2016. Zaradi boljše preglednosti sem število prenočitev logaritmiral. Brez tega bi občine z največ turisti preveč izstopale, ostalih pa med sabo ne bi ločili. Občine brez turističnih prenočitev so obarvane sivo.

```{r zemljevid1, echo=FALSE, message=FALSE, fig.align='center', fig.cap='Zemljevid prenočitev'}
print(z1)
```

Na naslednjem zemljevidu pa je vidno povprečno število nočitev turistov v letu 2016; torej kvocient prenočitev in prihodov. Tudi tukaj so občine brez prenočitev obarvane sivo.

```{r zemljevid2, echo=FALSE, message=FALSE, fig.align='center', fig.cap='Zemljevid povprečnega števila nočitev'}
print(z2)
```

Primerjal sem tudi število turistov iz posamezne države s številom potnikov v zračnem prometu iz posamezne države. Ta rezultat je lahko v pomoč letalskim družbam pri vzpostavitvi novih letalskih linij. Na spodnjem grafu je prikazana razlika med turističnimi prihodi in letalskimi prihodi, barva stolpca pa označuje število letalskih potnikov iz države. Torej, če je stolpec visok in temen, država predstavlja potencial za novo letalsko linijo. Upoštevati pa moramo tudi razdaljo držav; zaradi bližine sosednih držav se turisti raje odločajo za cenejšo vrsto potovanja, bolj zanimive so bolj oddaljene države.

```{r graf4, echo=FALSE, message=FALSE, fig.align='center', fig.cap=''}
print(g4)
```

***

# Napredna analiza podatkov

```{r analiza, echo=FALSE, message=FALSE}
source("analiza/analiza.r", encoding = "UTF-8")
```

Občine sem razvrstil v štiri skupine glede na prihode turistov in zmogljivosti nastanitvenih kapacitet v občini. Turistične občine, kot sta na primer Ljubljana in Bled močno izstopata, večina občin, ki pa so neizrazito turistične, pa sestavljajo svojo skupino.

```{r zemljevid3, echo=FALSE, message=FALSE, fig.align='center', fig.cap=''}
print(z3)
```


***

V spodnji aplikaciji lahko izberemo občino, državo, iz katere prihaja turist, izbiramo pa tudi ali bo graf prikazoval število prihodov turistov ali prenočitev. Iz grafa lahko razberemo napoved za naslednja leta.
```{r shiny, echo = FALSE}
shinyAppDir("shiny", options=list(width="100%", height=600))
```
